臺灣彰化地方法院民事判決　　　　　　　 95年度訴字第727號
　　原　　　告　甲○○
　　　　　　　　　　　　　　號.
　　　　　　　　　　　　　　號.
　　被　　　告　乙○○
　　　　　　　　　　　　　　9.
上列當事人間請求清償借款事件，本院於民國九十五年十二月廿
八日言詞辯論終結，茲判決如下：
    主      文
被告應給付原告新台幣壹佰玖拾萬元及自民國九十五年八月四日
起至清償日止，按週年利率百分之五計算之利息。
原告其餘之訴駁回。
訴訟費用由被告負擔十分之九，餘由原告負擔。
    事實及理由
一、本件被告經合法通知，未於言詞辯論期日到場，核無民事訴
    訟法第三百八十六條各款所列情形，爰依原告之聲請，由其
    一造辯論而為判決。
二、原告主張：（一）被告自民國（下同）八十五年七月起，向
    原告承租門牌號碼彰化縣伸港鄉○○路一六○號之房屋，開
    設冠利燈飾店，並口頭約定每月租金新台幣（下同）一萬五
    千元，嗣被告自八十七年二月間起即避不見面，尚積欠租金
    共十五萬元。被告另於八十五年間起陸續向原告借貸共一百
    九十萬元，其中一百萬元係由原告於八十五年十月廿一日提
    供不動產向彰化縣伸港鄉農會貸款借予被告，另九十萬元係
    被告冒用原告名義向彰化縣伸港鄉農會貸款取得，但因刑事
    案件（註：一審案號鈞院八十七年度訴字第八五六號，終審
    案號台灣高等法院台中分院九十四年度上更（二）字第一二
    六號）被告犯偽造有價證券等被判無罪確定，因而認定為續
    貸，相關事證請求引用刑事案件之卷證資料；兩造約定系爭
    款項之清償日為八十八年十月二十六日，迨清償期屆至，經
    原告屢次請求，惟被告均置之不理，爰依借貸及租賃之法律
    關係提出本件請求。（三）被告於八十八年十月二十六日所
    簽立之三張借據，及簽發發票日均為八十八年十月二十六日
    ，金額分別為一百萬元、九十萬元及十五萬元之本票三張，
    並非原告強迫被告所為，訴外人邱清華寫信告訴法院稱原告
    強迫被告簽署云云，均不實在；況被告於鈞院八十八年度訴
    字第六八九號塗銷抵押權登記事件及被訴偽造有價證券罪刑
    事案件審理中，均承認有向原告借款一百九十萬元等語。並
    聲明求為判決：被告應給付原告二百零五萬元，及自八十八
    年十月二十七日起至清償日止，按年息百分之五計算之利息
    。
三、被告未於言詞辯論期日到場，其對原告就本件請求聲請獲准
    核發支付命令，具狀聲明異議略以：兩造間之債權債務尚有
    爭議，借據及本票影本均係遭強迫不具自主性所為云云。
四、得心證之理由：
（一）原告主張被告自八十五年七月起，向其承租門牌號碼彰化
      縣伸港鄉○○路一六○號之房屋開設冠利燈飾店，惟嗣後
      避不見面，尚積欠租金共十五萬元乙節，固據提出訴外人
      邱清華即被告之父所立切結書影本為證，惟觀其內容記載
      ：「立切結書人邱清華茲同意將冠利燈飾所承租座落彰化
      縣伸港鄉○○路一六０號一、二樓房屋內部所有之傢俱雜
      物生財器具等全部搬遷完畢，無遺失任何器物，恐口無憑
      ，特此切書。」等語，尚難據以認定被告積欠原告租金十
      五萬元，被告亦具狀爭執兩造間之債權債務尚有爭議等語
      ，原告復無其他舉證以明其事，是原告此部分主張難信為
      真實。
（二）原告另主張被告於八十五年間起陸續向其借貸共一百九十
      萬元，其中一百萬元係由原告於八十五年十月廿一日提供
      不動產向彰化縣伸港鄉農會貸款借予被告，另九十萬元係
      被告冒用原告名義向彰化縣伸港鄉農會借款取得，但因被
      告被訴偽造有價證券等刑事案件（一審案號：鈞院八十七
      年度訴字第八五六號）被判無罪確定，因而認定為續貸，
      被告於該刑事案件及本院八十八年度訴字第六八九號塗銷
      抵押權登記事件審理中，均承認有向原告借款一百九十萬
      元，兩造約定系爭款項之清償日為八十八年十月二十六日
      ，迨清償期屆至，經原告請求償還未果乙節，查：原告前
      以被告於八十五年十月廿一日，因承包工程急需現款，經
      徵得原告同意，由原告以其先前向彰化縣伸港鄉農會抵押
      借款所設定尚未塗銷之二百四十萬元最高限額抵押，據以
      向該農會重新申請借貸，經該農會審核後核准在二百萬元
      之額度內貸放，隨即原告具名，並由被告任連帶保證人，
      向該農會借得一百萬元，並由兩造共同簽發一紙一百萬元
      之本票以為擔保，完成借貸手續後，即由農會將核貸之一
      百萬元撥入原告設於該農會之第五００─００四─000
      00000號活期儲蓄存款帳戶內，原告即將其所有之存
      摺及印章交由被告自行提用，詎被告於取得原告之存摺、
      印鑑章並領取一百萬元後，竟利用保管存摺及印鑑章之機
      會，連續於八十五年十一月廿二日、八十六年一月七日及
      同年二月五日，未經原告同意，擅持該印鑑章，先後冒用
      原告名義，向伸港鄉農會分別借得廿五萬元、廿五萬元及
      四十萬元花用等情，分別於八十八年七月三十日向本院具
      狀起訴，請求彰化縣伸港鄉農會塗銷系爭二百四十萬元最
      高限額抵押權之登記（本院分案八十八年度訴字第六八九
      號受理），於八十七年九月廿二日具狀向台灣彰化地方法
      院檢察署對被告提出偽造文書等告訴（受理案號：該署八
      十七年度偵字第八五六五號），檢察官偵辦後提起公訴（
      本院受理該刑事案件案號：八十七年度訴字第八五六號）
      。被告於上揭民事事件審理時，在八十八年十月廿六日言
      詞辯論庭到場證稱：該三筆借款（即上述廿五萬元、廿五
      萬元、四十萬元之借款）是伊借款沒錯，當時甲○○基於
      朋友情誼，授權伊借款，借一百萬元那次我們一起去辦，
      辦完後，甲○○自已將印鑑章帶走，另三筆借款是每次去
      辦時，由伊向甲○○拿印鑑章去辦，辦完後即將印鑑章歸
      還甲○○等語；被告另於本院八十七年度訴字第八五六號
      偽造有價證券等刑事案件八十八年三月六日通緝到案時供
      稱：八十五年十月廿一日經徵得甲○○之同意，由原告以
      先前向彰化縣伸港鄉農會抵押借款所設定尚未塗銷之二百
      四十萬元最高限額抵押，向該農會借貸，貸款後，甲○○
      將存摺及印章交予伊提領一百萬元，至八十五年十一月廿
      二日、八十六年一月七日及同年二月五日伊以甲○○名義
      向伸港鄉農會分別借款二十五萬元、二十五萬元及四十萬
      元，均有經過甲○○之同意，共借了一百九十萬元等語明
      確，並有各該借據及本票附於該偵審卷可憑，亦經本院依
      原告聲請調閱上開民、刑事案卷查核屬實，被告雖具狀爭
      執兩造間之債權債務關係另有爭議云云，惟未舉證以實其
      說，所辯不足憑採，原告主張被告向其借款共一百九十萬
      元乙節，信屬實在。
（三）按當事人主張有利於己之事實者，就其事實有舉證之責任
      。民事訴訟法第二百七十七條本文定有明文。本件原告就
      被告積欠租金十五萬元之有利於己事實，既未盡舉證責任
      ，其請求被告給付十五萬元租金及法定遲延利息即屬無據
      ，應予駁回。
（四）次按，依民法第四百七十條規定，借用人應於契約所定期
      限屆滿時，返還借用物；未定期限者，應於依借貸之目的
      使用完畢時返還之。但經過相當時期，可推定借用人已使
      用完畢者，貸與人亦得為返還之請求。借貸未定期限，亦
      不能依借貸之目的而定其期限者，貸與人得隨時請求返還
      借用物。查被告向原告借款一百九十萬元迄未清償，已認
      定如前，原告雖執被告於八十八年十月廿六日簽立之本票
      及借據影本各三紙，主張兩造已約定系爭款項之清償日為
      八十八年十月二十六日云云，惟由借據內容記載「茲向甲
      ○○借貸玖拾萬元（壹佰萬元、壹拾伍萬元）整，於民國
      八十六年二月起歸還情形就如商業本票記載歸還」等語及
      本票發票日記載為八十八年十月廿六日，均難以認定兩造
      就系爭一百九十萬元借貸定有清償期限，依民法第四百七
      十條第三項規定，原告自得隨時請求返還；原告既於九十
      五年七月廿四日就本件請求具狀聲請，並經本院准許核發
      支付命令（九十五年度促字第二０一六七號），於九十五
      年八月四日送達被告，有送達證書可憑，被告仍未清償，
      並具狀聲明異議，依民法第二百二十九條第二項規定，與
      催告請求給付有同一效力，被告並自支付命令送達日起負
      遲延責任，是原告依消費借貸之法律關係請求被告給付一
      百九十萬元及自九十五年八月四日起至清償日止按週年利
      率百分之五計算之遲延利息，自有理由；逾此範圍之請求
      為無理由，應予駁回。
五、負擔訴訟費用之依據：民事訴訟法第七十九條。
中      華      民      國    九十六  年  一  月  十一日
                        民事第一庭  法  官  簡燕子
以上正本係照原本作成。
如對本判決上訴，須於判決送達後廿日內向本院提出上訴狀。
中　　華　　民　　國　　96　　年　　1 　　月　　11　　日
                                    書記官  林嘉賢
